臺灣高等法院臺中分院刑事判決　　　　 96年度上訴字第635號
上　訴　人　臺灣彰化地方法院檢察署檢察官
被　　　告　戊○○
被　　　告　甲○○
上列上訴人因詐欺等案件，不服臺灣彰化地方法院95年度訴字第
 403號中華民國95年12月15日第一審判決（起訴案號：臺灣彰化
地方法院檢察署94年度偵字第9868號），提起上訴，本院判決如
下：
    主      文
上訴駁回。
    事實及理由
一、本案經本院審理結果，認第一審判決認事用法及量刑均核無
    不當，應予維持，並引用第一審判決書記載之事實、證據及
    理由（如附件）。
二、上訴人即原審檢察署檢察官上訴意旨略謂；依據被害人乙○
    ○、鄭竣旭所述被害情節，施詐者雖自稱為「幫派份子」或
    「通緝犯」，而對被害人發恐嚇言詞，惟其目的應在於詐取
    金錢，此由其他未受脅匯款之被害人，並未真正遭受恐嚇內
    容之實害，即可得悉。換言之，施詐者乃係以言詞，使被害
    人誤信其為幫派份子或通緝犯，進而心生畏懼而匯款，亦即
    其係同時以詐騙及恐嚇為手段，而遂其訛取金錢之事實，核
    施詐者所為，乃係一行為涉犯詐欺取財及恐嚇取財等犯行，
    二者具有想像競合犯關係，屬裁判上一罪，應為起訴效力所
    及，原審判決認事用法自有未洽等語。
三、按恐嚇取財與詐欺取財乃屬不同之行為態樣，恐嚇取財罪質
    雖難免含有詐欺性，但二者仍應予區別，若行為人對於被害
    人所用之手段，僅使其陷於錯誤者，為詐欺；如使發生畏懼
    心者，則為恐嚇（最高法院28年上字第1238號、30年上字第
    668號判例意旨參照）。準此以論，刑法第346條第 1項之恐
    嚇取財罪與同法第339條第1項之詐欺取財罪，二者之區別，
    在於前者係施用使人心生畏怖之恐嚇手段，致被害人心生畏
    懼，明知不應交付財物而交付，後者則係施用詐術手段，使
    人陷於錯誤，誤信為應交付財物而交付。雖行為人施予恐嚇
    手段，常以虛假之事實為內容，故有時亦不免含有詐欺之性
    質，但倘含有詐欺性之恐嚇取財行為，已足使人心生畏懼時
    ，自應僅論以恐嚇取財罪，殊無再適用詐欺取財罪之餘地，
    自不得論以一行為觸犯詐欺罪與恐嚇取財罪之想像競合犯關
    係（最高法院84年度台上字第1993號判決意旨參照）。次按
    法院不得就未經起訴之犯罪加以審判，而犯罪曾否起訴，應
    以起訴書狀所記載之被告及犯罪事實為準，故依刑事訴訟法
    第三百條所為科刑判決，得就起訴之犯罪事實，變更檢察官
    所引應適用法條者，係指法院得在事實同一之範圍內，亦即
    必不變更其起訴之犯罪事實，始得自由認定事實，適用法律
    （最高法院82年度台非字第 270號、82年度台上字第2585號
    判決意旨參照）。而本案原審檢察官起訴書所載犯罪事實略
    以：被告戊○○與常業詐欺集團成員高健輝基於犯意聯絡與
    行為分擔，由被告戊○○依高健輝之指示，前受領他人販賣
    之帳戶資料，並至金融機構設置之自動櫃員機提領他人受詐
    欺匯入之贓款，而獲取報酬以謀生等語。而被告甲○○則基
    於幫助詐欺之不確定犯意，將其所有之帳戶資料（含存摺、
    提款卡、密碼及印章）交予戊○○、高健輝，以供詐騙他人
    金錢之用，嗣被害人丙○○果受高健輝、戊○○所屬之詐騙
    集團施予詐術，陷於錯誤，而匯入485,000元於甲○○之帳
    戶內，再由戊○○分次將該贓款全數領出，而轉存入高健輝
    所指示之其他帳戶內等情（見原審第2-3頁起訴書），並未
    敘及被告二人涉及恐嚇取財之犯罪事實，且詐欺與恐嚇取財
    ，在社會事實關係上，乃截然不同之兩事，要無同一事實可
    言，是以原審未併就檢察官上訴所指被告等涉犯之恐嚇取財
    罪嫌審判，適用法律，核無違誤。從而，原審檢察官認為被
    告關於被害人乙○○、鄭竣國被恐嚇取財之犯罪事實與前開
    檢察官起訴，經判決有罪部分之詐欺（幫助詐欺）之犯罪事
    實，具有想像競合犯關係，屬裁判上之一罪，為起訴效力所
    及，而提起上訴指摘原審未併予審判，認事用法未合，請求
    撤銷原審判決云云，自難謂允當，不能採取，為無理由，應
    予駁回。另原審檢察官將相關卷證（96年度偵字第798號）
    移送本院併案審理，無從准許，應予退還，由檢察官另為適
    法處理。
據上論結，應依刑事訴訟法第373條、第368條，判決如主文。
本案經檢察官丁○○到庭執行職務。
中　　華　　民　　國　　96　　年　　5 　　月　　1 　　日
            刑事第三庭  審判長法　官  王  增  瑜
                              法　官  廖  柏  基
                              法　官  蔡  紹  良
上列正本證明與原本無異。
被告戊○○部分，檢察官得上訴，被告不得上訴。
被告甲○○部分，檢察官及被告均不得上訴。
如不服本判決應於收受送達後十日內向本院提出上訴書狀，其未
敘述上訴之理由者並得於提起上訴後十日內向本院補提理由書（
均須按他造當事人之人數附繕本）。
                              書記官  巫  丞  晏
中　　華　　民　　國　　96　　年　　5 　　月　　1 　　日
